【裁判字號】    98,台上,1914
【裁判日期】    980409
【裁判案由】    違反毒品危害防制條例
【裁判全文】
最高法院刑事判決            九十八年度台上字第一九一四號
上  訴  人  甲○○
上列上訴人因違反毒品危害防制條例案件，不服台灣高等法院中
華民國九十八年一月二十三日第二審判決（九十八年度上訴字第
三二八號，起訴案號：台灣士林地方法院檢察署九十七年度毒偵
字第一六八四號），提起上訴，本院判決如下：
    主  文
上訴駁回。
    理  由
按刑事訴訟法第三百七十七條規定，上訴於第三審法院，非以判
決違背法令為理由，不得為之。是提起第三審上訴，應以原判決
違背法令為理由，係屬法定要件。如果上訴理由書狀並未依據卷
內訴訟資料，具體指摘原判決不適用何種法則或如何適用不當，
或所指摘原判決違法情事，顯與法律規定得為第三審上訴理由之
違法情形，不相適合時，均應認其上訴為違背法律上之程式，予
以駁回。又刑事訴訟法第三百五十條、第三百六十一條、第三百
六十二條、第三百六十七條規定，不服地方法院之第一審判決而
上訴者，須提出上訴書狀，並應敘述具體理由，為上訴必備之程
式；其所提出之書狀未敘述上訴理由，或僅曾以言詞陳述上訴理
由者，均應於上訴期間屆滿後二十日內補提理由書於第一審法院
。第一審法院經形式審查，認逾期未補提上訴理由者，應定期間
先命補正；逾期未補正者，為上訴不合法律上之程式，應以裁定
駁回。倘已提出上訴理由，但所提非屬具體理由者，則由第二審
法院以上訴不合法律上之程式，判決駁回。所謂具體理由，必係
依據卷內既有訴訟資料或提出新事證，指摘或表明第一審判決有
何採證認事、用法或量刑等足以影響判決本旨之不當或違法，而
構成應予撤銷之具體事由，始克當之（例如：依憑證據法則具體
指出所採證據何以不具證據能力，或依憑卷證資料，明確指出所
為證據證明力之判斷如何違背經驗法則或論理法則）；倘僅泛言
原判決認定事實錯誤、違背法令、量刑失之過重或輕縱，而未依
上揭意旨指出具體事由，或形式上雖已指出具體事由，然該事由
縱使屬實，亦不足以認為原判決有何不當或違法者（例如：對不
具有調查必要性之證據，法院未依聲請調查亦未說明理由，或援
用證據不當，但除去該證據仍應為同一事實之認定），皆難謂係
具體理由，俾與第二審上訴制度旨在請求第二審法院撤銷、變更
第一審不當或違法之判決，以實現個案救濟之立法目的相契合，
並節制濫行上訴。本件第一審判決論處上訴人甲○○施用第一級
毒品（累犯）罪刑，上訴人不服第一審判決，於民國九十七年十
二月二十五日提起上訴，所提刑事聲明上訴狀未敘明上訴理由，
其於九十八年一月五日補提上訴理由狀，僅略謂：第一審判決說
明審酌上訴人有多次施用毒品前科，素行不佳，並依刑法第四十
七條第一項規定論以累犯，加重其刑，係任意推定犯罪事實。又
第一審對於上訴人有利之證據，遺漏未查，上訴人不能甘服云云
。原判決以上訴理由未具體記載第一審判決如何不當或違法，核
與刑事訴訟法第三百六十一條第二項所定「具體理由」，即有未
合，因而未經言詞辯論，駁回其上訴。原判決已詳敘其憑以認定
之理由，從形式上觀察，並無何違背法令之情形存在。上訴意旨
略以：上訴人所提第二審上訴書狀雖未敘述具體理由，惟原審審
判長未定期命上訴人補正，亦未提解上訴人到庭，踐行審判程序
，即駁回上訴，於法未合。又上訴人患有多種疾病，經常服用偏
方，不知是否因此造成尿液檢驗有嗎啡陽性反應，請予調查。再
上訴人已深感後悔，配合進行美沙冬替代療法，著有療效，理應
法外施恩，從輕量刑，俾得持續治療云云。經查：第二審上訴書
狀未敘述上訴理由，又已逾上訴期間屆滿後二十日，仍未補提理
由書者，固應由第一審法院依刑事訴訟法第三百六十一條第三項
規定，定期間先命補正；如第一審法院未命補正，則由第二審法
院審判長依同法第三百六十七條但書規定，定期間先命補正。惟
上訴書狀既已敘述理由，無論所提上訴理由是否具體，仍屬已敘
述上訴理由，第一審法院或第二審法院審判長均毋庸命補正。原
判決說明上訴人所具上訴理由狀已提出上訴理由，但所提非屬具
體理由，應認上訴為不合法律上之程式，判決駁回上訴（見原判
決理由壹及伍），尚無不合。又原判決既係刑事訴訟法第三百六
十七條之判決，依同法第三百七十二條規定，得不經言詞辯論為
之。原審不經言詞辯論，判決駁回上訴，自屬適法。至於其餘上
訴意旨，或單純再為事實上之爭執，或請求從輕量刑，並未具體
指摘原判決有何違背法令。上訴意旨，或就原判決已明白說明之
事項，徒憑己見，任意指摘原判決違法，或不屬依據卷內訴訟資
料而為具體指摘原判決有何違法，核均非適法之上訴第三審理由
。應認其上訴為違背法律上之程式，予以駁回。
據上論結，應依刑事訴訟法第三百九十五條前段，判決如主文。
中    華    民    國  九十八  年    四    月    九    日
                      最高法院刑事第十二庭
                          審判長法官  黃  一  鑫
                                法官  張  春  福
                                法官  林  勤  純
                                法官  李  錦  樑
                                法官  陳  國  文
      本件正本證明與原本無異
                                      書  記  官
中    華    民    國  九十八  年    四    月   十五   日
                                                      v


司法院資訊處製作；財團法人民間司法改革基金會備份。
